臺灣高雄地方法院刑事判決　　　　　 100年度審交訴字第72號
公　訴　人　臺灣高雄地方法院檢察署檢察官
被　　　告　林志揚
上列被告因公共危險等案件，經檢察官提起公訴（100 年度調偵
字第9 號），嗣因被告就被訴事實為有罪陳述，經本院告知簡式
審判程序意旨並聽取公訴人及被告之意見後，本院合議庭裁定由
受命法官獨任依簡式審判程序審理並判決如下：
    主  文
林志揚服用酒類，不能安全駕駛動力交通工具而駕駛，處有期徒
刑肆月。又因過失致人於死，處有期徒刑陸月。又駕駛動力交通
工具肇事，致人死亡而逃逸，處有期徒刑捌月。應執行有期徒刑
壹年肆月。
    事  實
一、林志揚考領有普通小客車駕駛執照，於民國99年1 月17日上
    午10時許起，在位於高雄市○○區○○路友人住處飲用高粱
    酒後，明知其飲用酒類已達不能安全駕駛動力交通工具之程
    度，仍貿然於同日下午3 時許，駕駛車牌號碼XC-0595 號自
    用小客車，搭載友人郭榮進沿高雄市○○區○○路由東向西
    方向行駛，於同日下午3 時36分許，行經頂庄路159 號前時
    ，本應注意車前狀況，並隨時採取必要之安全措施，且依當
    時天候晴、日間自然光線、路面柏油、乾燥、無缺陷、無障
    礙物、視距良好，並無不能注意之情形，竟因酒醉而意識恍
    惚，疏未注意郭顏軍自鳳山市○○路159 號住處騎乘車牌號
    碼970-EDX 重機車切入頂庄路，並隨即因駕車不穩自摔於林
    志揚駕駛小客車前方1 公尺處，林志揚亦因反應能力降低而
    未能即時閃煞，其駕駛之自用小客車乃自郭顏軍身上駛過，
    郭顏軍因而受有胸部鈍傷併右心室、主動脈破裂，心包膜腔
    暨兩側肋膜腔積血，續發低血容休克而於送醫途中死亡。詎
    林志揚於前述駕車肇事後，竟未下車查看，亦未停留現場採
    取必要措施或報警求援，反基於肇事逃逸之犯意，旋即將上
    開自小客車駛往高雄市○○○路903 號前藏匿，再改騎乘機
    車搭載友人郭榮進返回其位於高雄市○鎮區○○路635 巷15
    號住處，適為據報前來查辦之員警發覺其身上酒味，經警施
    以酒精濃度測試，測得其呼氣酒精濃度達每公升0.86毫克，
    並經林志揚帶同警方前往高雄市○○○路903 號前尋得上開
    肇事車輛，因而查悉上情。
二、案經郭明賜、宋美卿訴由高雄市政府警察局鳳山分局報告臺
    灣高雄地方法院檢察署檢察官偵查起訴。
    理  由
壹、程序部分：
    本件被告林志揚所犯為死刑、無期徒刑、最輕本刑為3 年以
    上有期徒刑以外之罪，其於準備程序進行中，就被訴事實為
    有罪之陳述，經受命法官告知簡式審判程序之旨，並聽取當
    事人之意見後，被告同意適用簡式審判程序，本院亦認無不
    得或不宜改依簡式審判程序進行之處，爰依刑事訴訟法第27
    3 條之1 第1 項、第284 條之1 規定，由本院合議庭裁定裁
    定本件由受命法官獨任進行簡式審判程序。
貳、實體部分：
一、認定犯罪事實所憑之證據及理由：
  (一)前揭事實，業據被告林志揚於本院審理中坦承不諱，核與目
    擊證人簡桂美、同車友人郭榮進警詢之證述相符，並有道路
    交通事故調查報告表、談話紀錄表、員警陳金龍、吳建成職
    務報告、高雄市政府警察局鑑識課現場勘查報告、酒精濃度
    呼氣測試報告、頂庄路監視錄影翻拍照片、肇事車輛暨現場
    照片等件附卷可考；被害人郭顏軍因車禍受有胸部鈍傷併右
    心室、主動脈破裂，心包膜腔暨兩側肋膜腔積血，續發低血
    容休克而於送醫途中死亡之事實，亦有勘驗（解剖）筆錄、
    相驗屍體證明書、檢驗報告書、相驗照片、法務部法醫研究
    所解剖報告書、鑑定報告書在卷可參。
  (二)復按刑法第185 條之3 規定所謂「不能安全駕駛」，乃抽象
    危險犯，並不以發生具體危險為必要，對於呼氣酒精濃度已
    達每公升0.55毫克（0.55 MG/L ）以上，肇事率為一般正常
    人之10倍，認為已達不能安全駕車之標準，此經法務部88年
    5 月18日以法88檢字第001669號函告週知。查被告於99年1
    月17日下午5 時54分進行呼氣酒精濃度試結果仍高達每公升
    0.86毫克，可知被告於駕車肇事時，其呼氣之酒精濃度應更
    高於上值，參以被告因不勝酒力，於前揭時、地駕車駛過被
    害人，足徵被告確因酒後駕控能力降低，已達無法安全駕駛
    之程度，其酒後不能安全駕駛動力交通工具而駕駛之犯行，
    實堪認定。
  (三)再按汽車駕駛人飲用酒類或其他類似物後其吐氣所含酒精濃
    度超過每公升0.25毫克或血液中酒精濃度超過0.05% 以上者
    ，不得駕車；汽車行駛時，駕駛人應注意車前狀況，並隨時
    採取必要之安全措施，道路交通安全規則第114 條第2 款、
    第94條第3 項分別定有明文。本件被告考領有普通小客車駕
    駛執照，有證號查詢汽車駕駛人資料在卷可證，理應知悉甚
    詳，且依當時天候晴、日間自然光線、路面柏油、乾燥、無
    缺陷、無障礙物、視距良好，有前開道路事故調查表(一)在卷
    可證，依被告之智識、能力等情，原應無不能注意之情事，
    竟因酒醉而意識恍惚，致未注意前方1 公尺處頂庄路路面，
    有甫自鳳山市○○路159 號住處騎乘車牌號碼970-EDX 重機
    車駛出即突然自摔之被害人郭顏軍，亦因反應能力降低而未
    能即時閃煞，其駕駛之自用小客車乃自郭顏軍身上駛過而肇
    事，其駕駛行為顯有過失；又被告過失駕駛行為與被害人死
    亡之間，具有相當因果關係，亦可認定。是被告過失致死之
    犯行，至為明確。至臺灣省高屏澎區車輛行車事故鑑定委員
    會鑑定意見雖認「林志揚駕駛小客車直行閃避不及，無肇事
    因素」（見偵卷第52頁），有鑑定意見書1 份在卷足憑，惟
    斟酌被害人騎乘機車自鳳山市○○路159 號住處突然切入被
    告行駛之車道，依被告所負「駕駛人應注意車前狀況」之注
    意義務，被告斯時即應提高警戒，調整行車時速，並保持得
    隨時採取必要安全措施之狀態，是縱被害人係騎乘機車突然
    自摔倒地，惟依上揭交通法令，可期待被告之反應時間當不
    得自被害人自摔時起算，倘被告未因酒醉駕駛專注力降低、
    意識恍惚，而在被害人突然切入被告行駛之車道時，即保持
    警戒及行車安全距離，被告應尚有足以反應及閃避之機會，
    足徵被告飲酒行為確實導致其專注力、反應能力降低，未能
    及時注意車前狀況做出適當之應變因而導致本件車禍，前開
    鑑定意見疏未斟酌及此，誤認被告就本件車禍無肇事因素，
    尚有誤會，此部分鑑定意見為本院所不採。又被害人騎乘機
    車路邊起駛未讓行進中之車輛先行，雖亦與有過失，惟此並
    不能解免被告之過失罪責，一併敘明。
  (四)綜上所述，被告上開服用酒類不能安全駕駛動力交通工具、
    過失致人於死及肇事致人死亡逃逸之犯行，均事證明確，應
    依法論科。
二、論罪科刑
    核被告林志揚所為，係犯刑法第185 條之3 之不能安全駕駛
    動力交通工具罪、同法第276 條第1 項之過失致死罪及同法
    第185 之4 之肇事致人死亡逃逸罪。又被告係於酒醉駕車因
    而致被害人死亡，應依道路交通管理處罰條例第86條第1 項
    之規定就過失致死罪部分加重其刑至二分之一。被告上開所
    犯三罪，犯意各別，行為互殊，應分論併罰。爰審酌被告於
    飲酒後，無視自身及其他參與道路交通者之生命、財產安全
    ，貿然駕車行駛，復因酒醉而意識恍惚，疏未注意前方路況
    並及時煞停，造成被害人死亡之重大損害，且於肇事後未施
    以必要救護措施，反基於肇事逃逸之故意逃離現場，置被害
    人於不顧，又其過失駕駛行為造成告訴人家庭之巨變，使告
    訴人痛失至親，迄今卻遲未與告訴人達成和解並填補所受損
    害，難認具有深摯悔意，併考量其坦承犯行之犯後態度及被
    害人騎乘機車自摔路面應為本件肇事主因等一切情狀，分別
    量處如主文所示之刑，並定其應執行之刑，以示儆懲。
據上論斷，應依刑事訴訟法第299 條第1 項前段、第273 條之1
、第284 條之1 ，刑法第185 條之3 、第276 條第1 項、第185
條之4 、第51條第5 款，道路交通管理處罰條例第86條第1 項，
刑法施行法第1條之1第1項、第2項，判決如主文。
中    華    民    國    100    年    4     月    11    日
                  刑事第十庭    法  官  王  琁
以上正本證明與原本無異。
如不服本判決應於收受本判決後10日內向本院提出上訴書狀，並
應敘述具體理由，如未敘述上訴理由者，應於上訴期間屆滿後20
日內補提理由書狀於本院（均須按他造當事人之人數附繕本）「
切勿逕送上級法院」。
中    華    民    國    100    年    4     月    11    日
                                書記官  陳靜瑤
附錄本判決論罪科刑之法條：
中華民國刑法第185條之3
服用毒品、麻醉藥品、酒類或其他相類之物，不能安全駕駛動力
交通工具而駕駛者，處 1 年以下有期徒刑、拘役或科或併科 15
萬元以下罰金。
中華民國刑法第276條
（過失致死罪）
因過失致人於死者，處 2 年以下有期徒刑、拘役或 2 千元以下
罰金。
從事業務之人，因業務上之過失犯前項之罪者，處 5 年以下有
期徒刑或拘役，得併科 3 千元以下罰金。
中華民國刑法第185條之4
駕駛動力交通工具肇事，致人死傷而逃逸者，處六月以上五年以
下有期徒刑。